【裁判字號】    99,上訴,953
【裁判日期】    990804
【裁判案由】    毒品危害防制條例
【裁判全文】
臺灣高等法院臺中分院刑事判決         99年度上訴字第953號
上  訴  人
即  被  告  甲○○
上列上訴人因違反毒品危害防制條例案件，不服臺灣臺中地方法
院99年度訴字第176 號，中華民國99年4月7日第一審判決（起訴
案號：臺灣臺中地方法院檢察署98年度毒偵字第3686號），提起
上訴，本院判決如下：
    主  文
上訴駁回。
    事  實
一、甲○○前於民國88年間因施用毒品案件，經送觀察、勒戒後
    ，認無繼續施用毒品之傾向，於88年9 月20日釋放，並由臺
    灣臺中地方法院檢察署檢察官於88年9 月30日，以88年度毒
    偵字第684 號為不起訴處分確定。又於90年間因施用毒品案
    件，經送觀察、勒戒後，認有繼續施用毒品之傾向，再送強
    制戒治，業於92年1月9日戒治期滿執行完畢釋放，並經臺灣
    臺中地方法院以91年度訴字第348 號判決判處應執行有期徒
    刑1年2月確定，於94年10月24日假釋期滿而執行完畢。詎其
    仍不知悔改，復基於施用第一級毒品之犯意，於98年9 月15
    日中午12時許，在其位於臺中縣龍井鄉○○村○○街81巷1
    號3樓之1居住處所，以針筒注射方式，施用第一級毒品海洛
    因1 次。嗣於98年9月15日下午5時20分許，為警至上址執行
    搜索時查獲，並扣得第一級毒品海洛因12包（合計驗餘淨重
    0.90公克、扣於臺灣臺中地方法院檢察署98年度偵字第2241
    1號販賣毒品案，經臺灣臺中地方法院98年度訴字第3668號
    判處販賣第一級毒品罪，定應執行刑為有期徒刑16年，並將
    上開毒品12包諭知沒收銷燬之）。
二、案經臺中縣警察局烏日分局報請臺灣臺中地方法院檢察署檢
    察官偵查起訴。
    理  由
一、上揭犯罪事實，業據被告於偵查中、原審審理時坦承不諱，
    且被告為警採集之尿液，經送檢驗結果，呈嗎啡及可待因陽
    性反應，有臺中縣警察局烏日分局偵查隊委託鑑驗尿液與真
    實姓名對照表、詮昕科技股份有限公司98年9月25日報告編
    號00000000濫用藥物尿液檢驗報告各1紙附卷可稽（見警卷
    第53頁、偵查卷第18頁），足認被告上開自白與事實相符。
    本件事證明確，被告施用第一級毒品海洛因之犯行，堪以採
    信。
二、按修正毒品危害防制條例就施用毒品者，僅於「初犯」及「
    5年後再犯」二種情形，有其追訴條件之限制，即須於初犯
    經觀察、勒戒或強制戒治釋放後，5年內均無施用毒品之行
    為，始能認其前所實施之觀察、勒戒或強制戒治已足遮斷毒
    癮，而得於5年後再犯時，再予適用初犯之規定，重行觀察
    、勒戒等程式；倘5年內已經再犯，被依法追訴處罰，縱其
    第3次（或第3次以上）施用毒品之時間在初犯釋放5年以後
    ，即與「5年後再犯」之情形有別，且因已於「5年內再犯」
    ，顯見其再犯率甚高，原實施觀察、勒戒或強制戒治，已無
    法收其實效，而無5年戒斷期之存在，自無再經觀察、勒戒
    及強制戒治之必要，應由檢察官逕行起訴，最高法院95年度
    台非字第59號判決、95年度台非字第65號判決及95年度第7
    次刑事庭會議決議足供參照。查本件被告前於88年間因施用
    毒品案件，經送觀察、勒戒後，認無繼續施用毒品之傾向，
    於88年9月20日釋放，並由臺灣臺中地方法院檢察署檢察官
    於88年9月30日，以88年度毒偵字第684號為不起訴處分確定
    ；又於5年內之90年間，因施用毒品案件，經送觀察、勒戒
    後，認有繼續施用毒品之傾向，再送強制戒治，業於92年1
    月9日戒治期滿執行完畢釋放，並經臺灣臺中地方法院以91
    年度訴字第348號判決判處應執行有期徒刑1年2月確定，於
    94年10月24日假釋期滿而執行完畢等情，有臺灣高等法院被
    告前案紀錄表在卷可參，是被告於初犯經觀察勒戒執行完畢
    後，5年以內已再犯施用毒品犯行，並經依法追訴處罰後，
    復犯本件施用第一級毒品犯行之事證明確，堪予認定，揆諸
    前開說明，應依毒品危害防制條例第10條第1項規定處罰之
    。
三、核被告甲○○所為，係犯毒品危害防制條例第10條第1項施
    用第一級毒品罪，其施用第一級毒品前持有第一級毒品之低
    度行為，為其後施用之高度行為所吸收，不另論罪。被告有
    如犯罪事實欄所載之前案紀錄，此有臺灣高等法院被告前案
    紀錄表附卷可查，其於受有期徒刑執行完畢後，5年以內故
    意再犯本件有期徒刑以上之罪，為累犯，依刑法第47條第1
    項之規定加重其刑。按修正後毒品危害防制條例第17條第1
    項規定：「犯第4條至第8條、第10條或第11條之罪，供出毒
    品來源，因而查獲其他正犯或共犯者，減輕或免除其刑。」
    ，而所謂「供出毒品來源，因而破獲者」，係指具體提供毒
    品來源之資訊，諸如前手之姓名、年籍、住居所、或其他足
    資辨別之特徵等，使調查或偵查犯罪之公務員知悉而對之發
    動調查或偵查，並據以破獲者而言。依上揭法條之規定，既
    未明定以在司法警察（官）調查及檢察官偵查時供出為必要
    ，則基於鼓勵具體提供其毒品上游資訊，以利追查，俾杜絕
    毒品蔓延與氾濫之目的，兼衡被告之權益，解釋上於事實審
    法院供出因而破獲者，仍有該條之適用。然因法院非屬偵查
    犯罪機關，被告在法院審判中供出毒品來源，僅在促使在場
    之檢察官知悉而發動偵查，或由法院依刑事訴訟法第241條
    之規定函送檢察官偵查，期能破獲毒品來源；基此，被告於
    審判中始供出毒品來源，倘已無從期待偵查機關在法院辯論
    終結前因而破獲，事實審法院對此不為調查，即難指為違法
    （最高法院98年度台上字第1765號判決意旨參照）。本件被
    告固辯稱有供出毒品來源來自「阿發」，惟經原審法院函詢
    本件查獲機關（臺中縣警察局烏日分局）及偵查機關（臺灣
    臺中地方法院檢察署），均經答覆被告有供出毒品來源，但
    並未緝獲且於被告供述前已對綽號「阿發」分案調查，有臺
    中縣烏日分局99年3月16日中縣烏警偵字第0990012584號函
    及臺灣臺中地方法院檢察署99年2月5日中檢輝優98毒偵3686
    字第010715號函存卷可憑，即不符因而查獲其他正犯或共犯
    ，則無法依毒品危害防制條例第17條第1項規定減輕其刑，
    併此說明。原審經審理結果，認被告罪證明確，適用毒品危
    害防制條例第10條第1項，刑法第11條前段、第47條第1項等
    規定，並審酌被告前已有多次施用毒品之前科，且前次因施
    用第一級毒品為臺灣臺中地方法院以98年訴字第2421號判決
    判處有期徒徒11月，有前開前案紀錄表可稽；再被告因施用
    毒品曾接受觀察勒戒、戒治，竟仍無視於毒品對於自身健康
    之戕害及國家對於杜絕毒品犯罪之禁令，猶施用毒品不輟，
    再為本案犯行，足見被告自制能力尚有未足，顯乏禁絕毒害
    之決心，仍有令其接受相當期間監禁教化之必要，以促其及
    早矯正吸毒惡習；併衡酌施用毒品固戕害個人健康至鉅，然
    就他人權益之侵害仍屬有限，及其犯後業已坦承犯行之態度
    ，暨其犯罪之動機、目的、手段等一切情狀，量處有期徒刑
    1 年。復說明另案扣得之第一級毒品海洛因12包（合計驗餘
    淨重0.9公克），已被認定被告於另案（即臺灣臺中地方法
    院98年度訴字第3668號被告販賣毒品案）中販賣第一級毒品
    之物，並於該案中諭知沒收銷燬之，此有該判決附卷可稽（
    見本院卷第18至30頁），是上開第一級毒品海洛因12包（合
    計驗餘淨重0.90公克），爰不再於本案諭知沒收銷燬之；至
    於其他扣案物品亦均於臺灣臺中地方法院98年度訴字第3668
    號案件處理，亦非有關於本件被告施用第一級毒品有關之物
    ，併予說明。核其認事用法俱無不當，量刑亦稱妥適。被告
    上訴意旨略以：被告因販賣毒品與吸食毒品案係同一案件，
    認為原審判決過重云云。惟被告上訴意旨略稱本件施用第一
    級毒品犯行及另案之販賣第一級毒品犯行，係同一案件，檢
    察官卻分案起訴，原審分案判決，且為原審判決過重云云。
    經查，被告所犯施用第一級毒品罪及另案之販賣第一級毒品
    罪，其犯意不同、犯罪構成要件不同、保護法益不同，屬數
    罪，應分論併罰，被告上訴意旨認係同一案件，為無理由；
    又按量刑輕重係屬事實審法院得依職權自由裁量之事項，苟
    已斟酌刑法第57條各款所列情狀而未逾越法定刑度，不得遽
    指為違法（最高法院75年臺上字第7033號判例參照）；且在
    同一犯罪事實與情節，如別無其他加重或減輕之原因，下級
    審量定之刑，亦無過重或失輕之不當情形，則上級審法院對
    下級審法院之職權行使，原則上應予尊重（最高法院85年度
    臺上字第24 46號判決參照）。查原判決業已審酌被告屢有
    毒品前科，經觀察勒戒及強制戒治後再犯本案，無視毒品之
    危害及政府杜絕毒品之禁令，惟因施用毒品係屬自戕行為，
    與被告坦承犯行之犯後態度等一切情狀，且量刑亦未無逾越
    法定刑度，尚難認有何違法或不當。綜上，被告之上訴均非
    有理由，應予駁回。
四、被告因肝硬化、腹水、食道靜脈曲張出血等疾病，自99年5
    月19日入住澄清綜合醫院中港分院，至同年6月4日病況改善
    即已出院，有該院99年7月9日函覆在卷可稽（見本院卷第41
    頁），惟經合法傳喚，仍無正當理由不到庭，爰不待其陳述
    ，逕行判決。
據上論斷，應依刑事訴訟法第371條、第368條，判決如主文。
本案經檢察官乙○○到庭執行職務。
中    華    民    國    99    年    8     月    4     日
            刑事第七庭    審判長法  官  林  榮  龍
                                法  官  江  錫  麟
                                法  官  張  惠  立
上列正本證明與原本無異。
如不服本判決應於收受送達後十日內向本院提出上訴書狀，其未
敘述上訴理由者，並得於提起上訴後十日內向本院補提理由書 (
均須按他造當事人之人數附繕本)「切勿逕送上級法院」。
                                書記官  陳  慈  傳
中    華    民    國    99    年    8     月    5     日
附錄：本案論罪科刑法條全文
毒品危害防制條例第10條第1項
施用第一級毒品者，處 6 月以上 5 年以下有期徒刑。

司法院資訊處製作；財團法人民間司法改革基金會備份。
